【裁判字號】    99,台上,7227
【裁判日期】    991119
【裁判案由】    殺人未遂
【裁判全文】
最高法院刑事判決            九十九年度台上字第七二二七號
上  訴  人  陳康生
上列上訴人因殺人未遂案件，不服台灣高等法院台中分院中華民
國九十九年九月二十日第二審判決（九十九年度上訴字第一二九
五號，起訴案號：台灣彰化地方法院檢察署九十七年度偵字第七
三九四號），提起上訴，本院判決如下：
    主  文
上訴駁回。
    理  由
按刑事訴訟法第三百七十七條規定，上訴於第三審法院，非以判
決違背法令為理由，不得為之。是提起第三審上訴，應以原判決
違背法令為理由，係屬法定要件。如果上訴理由書狀並未依據卷
內訴訟資料，具體指摘原判決不適用何種法則或如何適用不當，
或所指摘原判決違法情事，顯與法律規定得為第三審上訴理由之
違法情形，不相適合時，均應認其上訴為違背法律上之程式，予
以駁回。上訴人陳康生上訴意旨略謂：(一)、證人陳慧群（共同持
有槍、彈之事，業經第一審協商判決罪刑確定）在第一審審理中
，係供稱未看到任何人開槍，更不知上訴人持槍射擊被害人彭冠
瑋等語，原判決雖說明此部分之證言，不足為上訴人有利認定之
依據，卻又記載為綜合陳慧群等人之證述，認定上訴人確有持槍
朝被害人頭部開槍之事，「似有證據上理由之矛盾」。(二)、縱然
認定上訴人有未經許可持有槍、彈及開槍殺人未遂之犯行，但第
一審依牽連犯之例，從一重論以殺人未遂罪刑，「洵屬正確」，
原審卻在無何憑證情形下，撤銷第一審判決，逕行改判為分論併
罰，而未充分說明理由，顯然違背證據裁判主義及判決理由不備
云云。惟查：證據之取捨、證明力之判斷與事實之認定，俱屬事
實審法院自由裁量判斷之職權，此項職權之行使，倘不違背客觀
存在之經驗法則、論理法則，即不違法，觀諸刑事訴訟法第一百
五十五條第一項規定甚明。本件原判決主要係依憑上訴人坦承隨
同陳慧群一夥人去舞廳，陳慧群和被害人發生衝突，伊接收到陳
慧群持用之手機電話，到達現場，並聽見槍聲之部分自白；被害
人、現場目擊之被害人友人陳彥廷及上訴人同夥友人呂忠穎一致
指證上訴人確為持槍射擊者之證言；被害人遭槍擊受傷之醫院診
斷證明書；頭部中彈之Ｘ光片；扣案之彈頭、彈殼各一顆；顯示
陳慧群持用之手機和上訴人手機於槍擊發生前通聯基地台位址相
同，又確有通話之通聯紀錄查詢資料；參諸陳慧群夥同上訴人持
有槍、彈之事，業經協商判決罪刑確定，有該判決書可徵，陳慧
群在第一審審理中，雖語多保留，仍直言：系爭衝突因伊而起，
確有槍聲等語，被害人與上訴人無何仇怨，無設詞誣攀必要，且
同呂忠穎異口同聲指出上訴人當時長髮、中分，甚易辨認；而槍
口對準頭部扣擊扳機，極易造成死亡結果，當有殺人犯意；槍枝
未扣案，祇能依罪疑唯輕原則，認係非制式之改造槍枝等情況證
據資料，乃認定上訴人確有如原判決事實欄所載之犯行，因而撤
銷第一審之科刑判決，改判適用較有利之行為時法，論處上訴人
以殺人未遂罪刑（依未遂犯規定減刑，處有期徒刑九年九月），
及共同未經許可持有可發射子彈具有殺傷力之槍枝（想像競合犯
較輕之未經許可持有子彈）罪刑。對於上訴人僅為上揭部分自白
，而矢口否認犯罪，所為既未非法持有槍、彈，亦非開槍行兇之
人云云之辯解，如何係飾卸之詞，亦據卷內訴訟資料詳加指駁、
說明。復於理由三－(六)內，詳載上訴人陪同陳慧群前往舞廳前，
尚難預料會因不願買票發生爭執，是於此之前，應屬單純非法持
有槍、彈，迨衝突後，上訴人接獲蔡宗佑以陳慧群手機打給上訴
人之電話，上訴人始持槍、彈上樓行兇，足見殺人犯意萌發於後
，二犯行非具有方法結果牽連關係，自應分論併罰。所為之事實
認定及得心證理由，俱有各證據資料存卷可稽，自形式上觀察，
並不違背經驗法則、論理法則。上訴意旨置原判決已明白論斷之
事項於不顧，就屬原審採證認事職權之適法行使，任憑己意指摘
為違法，且猶為單純之事實爭執，不能認為已經具備合法上訴第
三審之形式要件。依上說明，應認其上訴為違背法律上之程式，
予以駁回。
據上論結，應依刑事訴訟法第三百九十五條前段，判決如主文。
中    華    民    國  九十九  年   十一   月   十九   日
                      最高法院刑事第九庭
                          審判長法官  花  滿  堂  
                                法官  黃  正  興  
                                法官  洪  昌  宏  
                                法官  王  聰  明  
                                法官  王  居  財  
本件正本證明與原本無異
                                      書  記  官  
中    華    民    國  九十九  年   十一   月  二十二  日
                                                      K

司法院資訊處製作；財團法人民間司法改革基金會備份。
